【裁判字號】    97,訴,505
【裁判日期】    971009
【裁判案由】    檢舉獎金
【裁判全文】
高雄高等行政法院裁定
                                    97年度訴字第505號
原      告  溫○○
被      告  財政部臺灣省南區國稅局
代  表  人  邱政茂  局長
訴訟代理人  乙○○
            丙○○
            甲○○
上列當事人間檢舉獎金事件，原告不服財政部中華民國97年4月3
日台財訴字第09701002220號訴願決定，提起行政訴訟，本院裁
定如下：
    主  文
原告之訴駁回。
訴訟費用由原告負擔。
    理  由
一、按「原告之訴，有左列各款情形之一者，行政法院應以裁定
    駁回之。．．．十、起訴不合程式或不備其他要件者。」行
    政訴訟法第107條第1項第10款定有明文。又按「人民因中央
    或地方機關之違法行政處分，認為其權利或法律上利益受損
    害者，經依訴願法提起訴願而不服其決定．．．得向高等行
    政法院提起撤銷訴訟。」為行政訴訟法第4條第1項所明定。
    惟所謂行政處分，係指中央或地方機關就公法上具體事件所
    為之決定或其他公權力措施而對外直接發生法律效果之單方
    行政行為；至行政機關所為單純事實之通知，既不因該項通
    知而生何法律上之效果者，自非行政處分，人民即不得對之
    提起訴願及行政訴訟；此觀訴願法第3條第1項之規定自明。
二、本件原告於民國95年11月間，以未具日期檢舉書檢舉營業人
    茶專興業有限公司收取加盟店之加盟費用及出售商品予加盟
    店，未依規定開立發票，違反加值型及非加值型營業稅法、
    所得稅法及印花稅法相關規定，涉嫌逃漏營業稅700萬元而
    予舉發。嗣經被告以95年11月8日南區國稅審三字第0950033
    814號函轉所屬岡山稽徵所辦理。被告所屬岡山稽徵所以原
    告僅提供由網際網路下載之加盟店地址及電話等未具證據力
    之公開資訊，未符合財政部90年2月16日台財稅字第0900450
    462號函發布修訂之「各級稽徵機關處理違章漏稅及檢舉案
    件作業要點」（下稱處理違漏要點）第13點所規定之可供偵
    查之資料與線索，乃依上揭規定，以95年11月15日南區國稅
    岡山三字第0950048039號函、95年12月1日南區國稅岡山三
    字第0950038255號函暨96年1月19日南區國稅岡山三字第096
    0010 739號函請原告提供所檢舉違章漏稅可供偵查之積極資
    料及事證，惟原告皆未提供。爰按首揭作業要點第16點規定
    免議存查，並將決定及理由以96年12月25日南區國稅岡山三
    字第0960038023號函復原告。原告不服，提起訴願，經遭決
    定駁回，遂提起本件撤銷訴訟，聲明求為判決撤銷訴願決定
    及原處分。
三、經查，原告聲明求為判決撤銷之原處分，為被告96年12月25
    日南區國稅岡山三字第0960038023號函，此據原告輔佐人陳
    述在卷，有本院97年9月2日準備程序筆錄足憑。而被告96年
    12月25日南區國稅岡山三字第0960038023號函略載：「．．
    二、有關台端檢舉茶專興業有限公司涉嫌逃漏稅捐乙案，前
    經本所以95年11月15日南區國稅岡山三字第0950048039號函
    、95年12月1日南區國稅岡山三字第0950038255號函暨96年1
    月19日南區國稅岡山三字第0960010739號函請台端提供所檢
    舉違章漏稅可供偵查之積極資料及事證，惟皆未提供。本件
    已依『各級稽徵機關處理違章漏稅及檢舉案件作業要點』規
    定，免議結案」等語，係答覆原告96年12月20日（收文日期
    ）申請書查詢「有關本人舉發茶專興業有限公司逃漏稅案件
    業經貴單位查緝完畢移請處罰中，舉發人想知道貴單位對該
    營業人處多少罰鍰及知道目本案的進度程序是在（核定處分
    書或復查或訴願或行政訴訟中）煩請告知」而為之說明，核
    其內容僅係答覆原告關於其檢舉事件處理經過及結果，是該
    函性質純為事實之說明，並不因該項敘述或說明而生何法律
    效果，自非行政處分。次按所得稅法及營業稅法規定之立法
    目的乃為規範綜合所得稅、營利事業所得稅及營業稅之課稅
    範圍、租稅構成要件、稽徵程序及罰則等，以維護國家之稅
    收，並防止逃漏所得稅捐等公共利益。該所得稅法及營業稅
    法均未賦予檢舉人就其檢舉之公共事務，有請求稽徵機關為
    特定作為之權利，亦即，檢舉人檢舉所得稅及營業稅法，僅
    是促使主管機關發動職權而已，是稽徵機關對被檢舉案件為
    免議結案，對檢舉人而言，亦未直接造成其權利或法益上損
    害，則稽徵機關告知檢舉人關於檢舉案件為免議結案之通知
    ，並非行政處分。本件被告上開96年12月25日南區國稅岡山
    三字第0960038023號函，係對原告檢舉事項所為之答復，未
    對檢舉人之權利或法律上利益發生具體之法律效果，核其性
    質為觀念通知，尚非具法效性之行政處分，原告自不得對之
    提起行政爭訟。本件原告依行政訴訟法第4條規定提起撤銷
    訴訟，其起訴要件尚有不備。
四、綜上所述，被告首揭96年12月25日南區國稅岡山三字第0960
    038023號函非行政政處分，原告不得對之提起撤銷爭訟，訴
    願為不受理之決定，即無不合，原告起訴求為撤銷訴願決定
    及原處分，為不合法，應裁定駁回之。又本件原告之訴既因
    不合法而遭駁回，故兩造關於本件實體理由之爭執，本院即
    無再予論述之必要，附此敘明。
五、依行政訴訟法第107條第1項第10款、第104條、民事訴訟法
    第95條、第78條，裁定如主文。
中    華    民    國    97    年    10    月    9     日
              高雄高等行政法院第四庭
                          審判長法官  楊  惠  欽
                                法官  林  勇  奮
                                法官  蘇  秋  津
以上正本係照原本作成。
如不服本裁定，應於裁定送達後10日內以書狀敘明理由，經本院
向最高行政法院提出抗告（須按對造人數附具繕本）。
中    華    民    國    97    年    10    月    9     日
                              書記官  洪  美  智


司法院資訊處製作；財團法人民間司法改革基金會備份。
